【裁判字號】    97,訴,640
【裁判日期】    980227
【裁判案由】    違反毒品危害防制條例
【裁判全文】
臺灣臺南地方法院刑事判決               97年度訴字第640號
公  訴  人  臺灣臺南地方法院檢察署檢察官
被      告  甲○○
                    另案在臺灣臺南監獄臺南分監執行中
上列被告因違反毒品危害防制條例案件，經檢察官提起公訴（97
年度毒偵字第869號），本院判決如下：
    主  文
甲○○施用第二級毒品，處有期徒刑肆月。吸食器壹組、玻璃球
壹個均沒收。又施用第一級毒品，處有期徒刑壹年。應執行有期
徒刑壹年貳月。吸食器壹組、玻璃球壹個均沒收。
    事  實
一、甲○○前於民國93年間，曾因施用毒品案件，經臺灣臺南地
    方法院裁定送強制戒治後，於94年12月22日執行完畢。詎甲
    ○○仍未戒除毒癮，又於97年2月13日凌晨1時許，在臺南縣
    仁德鄉○○村○○路○段14號住處，施用第二級毒品甲基安
    非他命1次（起訴書誤載為安非他命）。又另行起意，於97
    年2月15日中午12時至下午2時間，在前址住處，施用第一級
    毒品海洛因1次。嗣為警於97年2月15日下午2時許，持搜索
    票對甲○○之住處進行搜索，扣得吸食器1組、玻璃球1個後
    ，再經甲○○同意而採尿送驗查獲。
二、案經臺南市警察局第三分局報告臺灣臺南地方法院檢察署檢
    察官偵查起訴。
    理  由
一、程序方面：
  (一)按強制戒治執行完畢釋放後，5年內再犯施用毒品之罪者，
    檢察官應依法追訴，毒品危害防制條例第23條第2項定有明
    文。本件被告甲○○於93年間因毒品案件，經本院裁定施以
    強制戒治後，於94年12月22日執行完畢，其後又於97年2月
    間，再犯本件施用毒品之罪，依前述說明，自應由檢察官逕
    為追訴。
  (二)被告雖以其自96年7 月2日起，即自費至國立成功大學醫學
    院附設醫院（以下簡稱為成大醫院）接受美沙酮替代療法，
    依據毒品危害防制條例第21條第2項規定，檢察官應為不起
    訴處分云云，抗辯本件應為不受理之判決。經查：
    1.本院依職權向成大醫院函詢被告曾否於該院接受美沙酮替
      代療法，經該院97年11月18日成附醫精神字第09700206
      41號函，覆稱被告「於96年7月2日至本院替代療法門診就
      醫開始服用美沙冬，其間不規則服藥，於97年8月5日因超
      過14天以上聯絡不到個案，予以退出治療」等語，並有該
      函所附病歷、個人出席表等可佐，被告所辯曾接受替代療
      法之情，應屬事實。
    2.次按犯毒品危害防制條例第10條之施用毒品罪，於治療中
      經查獲之被告，應由檢察官為不起訴之處分。但以一次為
      限。毒品危害防制條例第21條第2項固訂有明文。然該條
      項所稱「治療中經查獲」，係指依該條第1項規定，於犯
      罪未發覺前，自動向行政院衛生署指定之醫療機構請求治
      療，而於治療中始經查獲該項未經發覺之犯罪而言，於治
      療中再犯施用毒品之罪而被查獲者，並不包括在內。
    3.查被告雖自96年7月起，即至成大醫院接受美沙酮替代療
      法，然被告於本件之施用毒品犯行，乃發生於治療期間
      之97年2月間，依據前開說明，應認與毒品危害防制條例
      第21條第2項之規定仍屬有間，檢察官據以提起公訴，並
      無不法，本院自應為為實質之審理。
二、訊據被告於本院審理中，坦承有於前開時間，先後在住處施
    用第二級毒品甲基安非他命、第一級毒品海洛因之事實。查
    被告於97年2月15日為警查獲後，所採集之尿液經送驗結果
    ，乃呈甲基安非他命與嗎啡陽性之反應，有臺南市警察局第
    三分局偵辦甲○○涉嫌毒品危害防治條例案送驗尿液及年籍
    對照表、詮昕科技股份有限公司97年3月7日濫用藥物尿液檢
    驗報告附卷可稽（警卷第8、9頁）；警員持本院所核發之搜
    索票對被告住處進行搜索結果，復有供施用甲基安非他命使
    用之吸食器1組、玻璃球1個扣案，有本院南院刑搜字第0059
    33號搜索票、臺南市警察局第三分局搜索扣押筆錄、扣押物
    品目錄表為憑（警卷第4-7頁），被告前開有施用第一級、
    第二級毒品之自白，應可採信。本件事證明確，被告犯行可
    以認定，應依法論科。
三、查海洛因、甲基安非他命為第一級、第二級毒品，毒品危害
    防制條例第2條第2項第1款、第2款分別定有明文，是核被告
    所為，係犯毒品危害防制條例第10條第1項、第2項之施用第
    一級、第二級毒品罪。其施用前持有海洛因、甲基安非他命
    之低度行為，均為其後施用之高度行為所吸收，不另論罪。
    又被告先後施用第二級、第一級毒品之行為，犯意個別，行
    為不同，應予分論併罰。爰審酌被告施用具成癮性之第二級
    、第一級毒品，戕害自身健康，於犯罪後雖坦承犯行，然抗
    辯不應為實質審理之態度等一切情狀，量處如主文所示之刑
    ，並定其應執行之刑，以資懲儆。
四、扣案之吸食器1組、玻璃球1個，均為被告所有供施用毒品甲
    基安非他命所用之物，應依刑法第38條第1項第2款規定沒收
    。
五、依刑事訴訟法第299條第1項前段，毒品危害防制條例第10條
    第1項、第2項，刑法第11條前段、第51條第5款、第38條第1
    項第2款，判決如主文。
本案經檢察官乙○○到庭執行職務。
中    華    民    國    98    年    2     月    27    日
                  刑事第十四庭  審判長法  官  吳坤芳
                                      法  官  陳金虎
                                      法  官  周紹武
以上正本證明與原本無異
如不服本判決應於收受本判後10日內向本院提出上訴書狀，並應
敘述具體理由。其未敘述上訴理由者，應於上訴期間屆滿後20日
內向本院補提理由書狀（均須按他造當事人之人數附繕本）「切
勿逕送上級法院」。
                                      書記官  韓若玉
中    華    民    國    98    年    2     月    27    日


司法院資訊處製作；財團法人民間司法改革基金會備份。
